【裁判字號】    97,台上,3252
【裁判日期】    970710
【裁判案由】    強盜等罪
【裁判全文】
最高法院刑事判決            九十七年度台上字第三二五二號
上  訴  人  甲○○
            乙○○
上列上訴人等因強盜等罪案件，不服臺灣高等法院高雄分院中華
民國九十七年四月一日第二審判決（九十六年度上訴字第二二三
七號，起訴案號：臺灣高雄地方法院檢察署九十六年度偵字第七
０七五號），提起上訴，本院判決如下：
    主  文
上訴駁回。
    理  由
一、加重強盜部分：
按刑事訴訟法第三百七十七條規定：上訴於第三審法院，非以判
決違背法令為理由不得為之；是提起第三審上訴，應以原判決違
背法令為理由，係屬法定要件；如果上訴理由書狀並未依據卷內
訴訟資料具體指摘原判決不適用何種法則或如何適用不當，或所
指摘原判決違法情事顯與法律規定得為第三審上訴理由之違法情
形不相適合時，均應認其上訴為違背法律上之程式，予以駁回。
本件原判決撤銷第一審關於上訴人甲○○「台元當舖」強盜部分
及「女人花卡拉OK」強盜部分之科刑判決，改判仍分別論處甲○
○攜帶兇器強盜罪刑及共同攜帶兇器強盜罪刑（各處有期徒刑四
年六月，各減為有期徒刑二年三月）；另關於「統一速達股份有
限公司」（下稱「統一公司」）強盜部分，維持第一審論處甲○
○結夥攜帶兇器強盜罪刑（處有期徒刑九年六月）之判決，駁回
甲○○在第二審此部分之上訴；另維持第一審論處上訴人乙○○
結夥攜帶兇器強盜罪刑（「統一公司」強盜部分，處有期徒刑九
年六月）及共同攜帶兇器強盜罪刑（「女人花卡拉OK」強盜部分
，處有期徒刑八年六月）之判決，駁回乙○○在第二審之上訴；
已詳敘其認定所憑之證據及認定之理由；自形式上觀察，原判決
關於上揭部分並無違背法令之情形。甲○○上訴意旨略以：甲○
○於第二次警詢時主動供出有上開三次強盜犯行，當時警方並未
發覺其有強盜犯行，甲○○三次強盜犯行應均合於自首要件，但
原判決於理由內以警方於詢問甲○○「統一公司」強盜案件時，
其主動供出另犯「台元當舖」及「女人花卡拉OK」二件強盜，認
合於自首予以減輕其刑，而對於「統一公司」強盜案件，何以未
依自首減輕其刑，未於理由內說明，有判決理由不備之違誤等語
。乙○○上訴意旨略以：乙○○並未參與「女人花卡拉OK」及「
統一公司」強盜犯行，因而於第一次警詢時完全否認，但因警員
在乙○○之子李皇緯房間內查獲「女人花卡拉OK」強盜案件之贓
物，警員乃威脅要乙○○承認，否則將對其子不利，乙○○始於
第二次警詢時坦承參與該二次強盜犯行，又因受李廷樹（經判決
無罪確定）懇求，李廷樹允應給予安家費等，乙○○乃於檢察官
訊問時亦坦承有該二次犯行，且在李廷樹家中查扣「統一公司」
強盜案件之工具頭套、開山刀等，足見係李廷樹參與該次犯行，
乙○○於原審請求傳訊李廷樹對質，並為測謊鑑定，原審均未置
理，且僅憑自白而認定該二次強盜犯行，有證據調查未盡及採證
違背證據法則之違法。又原判決認定上訴人等於民國九十六年一
月一日先懸掛甲○○偷來之陳麗霞兩面車牌，再至「統一公司」
強盜財物，但陳麗霞之車牌係於二月初失竊，原判決上開認定與
卷內資料不符，亦有違誤等語。
惟查：一、依卷內資料，證人即高雄市政府警察局刑警大隊警員
蘇慶荃於原審證稱依通聯紀錄查出上訴人等涉嫌「統一公司」強
盜案件等語，且甲○○之第一次警詢筆錄亦載明係涉嫌強盜案件
經警方搜索、拘提到案，並有臺灣高雄地方法院搜索票、臺灣高
雄地方法院檢察署拘票等在卷可稽，原判決於事實欄二亦認定係
警方依「統一公司」被強盜之手機序號循線追查涉案人，而持檢
察官之拘票拘提甲○○到案，於理由欄貳、四亦載有：「甲○○
為警拘捕後，經警詢問其『統一公司』強盜案情形時」等語，是
甲○○之「統一公司」強盜犯行，早經警方發覺，其於第二次警
詢時自白有該次犯行，顯不合自首要件，原判決就該次犯行，未
認定係自首，與卷內資料並無不符。雖原判決於理由內未就甲○
○此部分自首之主張，特別予以指駁說明不足採納之理由，但於
判決本旨不生影響，難執為適法之上訴理由。另甲○○就原判決
認定其另犯「台元當舖」、「女人花卡拉OK」二件強盜案件，其
上訴理由僅泛言：「原審本件認事用法顯有判決適用法則不當之
違誤」，並未具體指摘原判決不適用何種法則或如何適用不當，
亦非適法之上訴理由。二、原判決於理由欄貳、三依憑上訴人等
於警詢、偵查及第一審之自白，「統一公司」強盜案件被害人羅
卓文、陳仁勇於警詢之供述，「女人花卡拉OK」強盜案件被害人
葉語蕎、黃秀蘭、趙玉蘭、邱坤誠於警詢之供述，證人蔡國輝、
鄭林芳、李皇緯於警詢之供述，查獲之強盜贓物手機、數位相機
等物，扣案之供強盜用之頭套、彎刀、西瓜刀等物，詳為說明上
訴人等有本件「統一公司」及「女人花卡拉OK」強盜犯行所憑之
證據及其認定之理由，並就乙○○於原審辯稱其未參加上開強盜
犯行，係替李廷樹擔罪而為不實之自白等語，認不足採信，予以
指駁；經核俱與卷內資料相符，原判決並無證據調查未盡、採證
違背證據法則或判決理由矛盾之違法。依上開說明，原判決並非
僅憑上訴人等之自白而為上開認定。又乙○○自警詢至第一審均
為自白，是除去其警詢之自白，依其偵查及第一審之自白等卷內
證據資料，仍應為同一事實之認定，其警詢自白是否出於自由意
志，於判決本旨並不生影響，依刑事訴訟法第三百八十條規定，
即不得執為適法之第三審上訴理由。另乙○○辯稱係替李廷樹擔
罪乙節，原判決已詳予指駁，原審未再傳訊李廷樹為無益之調查
，亦未為測謊之鑑定，難謂違法。至雖有部分作案用之工具，頭
套、開山刀等在李廷樹住處查扣，但不能以此推翻原判決依上開
卷證資料所為之認定，而「統一公司」強盜案件確係於九十六年
一月一日發生，原判決此部分犯罪時間之認定，與卷內資料並無
不符，而陳麗霞之車牌何時失竊，上訴人等是否先懸掛該車牌再
入內強盜財物為屬枝節，與認定其等是否有該次犯行無關。乙○
○上訴意旨或係就原審採證認事之適法職權行使及原判決已說明
之事項，或係就與犯罪構成要件無關之細節，單純為事實上之爭
執，或係徒憑己見，未依據卷內資料具體指摘原判決究係如何違
背法令，均非適法之上訴理由。綜上，應認甲○○關於強盜部分
及乙○○之上訴俱違背法律上之程式，均予駁回。
二、甲○○加重竊盜部分：
按刑事訴訟法第三百七十六條所列各罪之案件，經第二審判決者
，不得上訴於第三審法院，法有明文。本件原判決認定甲○○另
犯加重竊盜罪部分，該罪核屬刑事訴訟法第三百七十六條第二款
之案件，既經第二審判決，自不得上訴於第三審法院，而甲○○
提起本件上訴，並未聲明一部上訴，視為全部提起上訴，就此部
分之上訴，應為法所不許，予以駁回。
據上論結，應依刑事訴訟法第三百九十五條前段，判決如主文。
中    華    民    國  九十七  年    七    月    十    日
                      最高法院刑事第八庭
                          審判長法官  林  永  茂
                                法官  吳  昆  仁
                                法官  蘇  振  堂
                                法官  蕭  仰  歸
                                法官  何  菁  莪
      本件正本證明與原本無異
                                      書  記  官
中    華    民    國  九十七  年    七    月   十七   日
                                                      Ｅ


司法院資訊處製作；財團法人民間司法改革基金會備份。
